【裁判字號】    99,聲,3543
【裁判日期】    990913
【裁判案由】    聲請發還扣押物
【裁判全文】
臺灣臺中地方法院刑事裁定              99年度聲字第3543號
聲  請  人  甲○○
上列聲請人因聲請發還扣押物案件，本院裁定如下：
    主  文
聲請駁回。
    理  由
一、聲請意旨略以：聲請人甲○○前因施用毒品案件，經檢察官
    以施用第二級毒品罪起訴，該起訴書未就聲請人所有經警方
    扣押之「現金新臺幣5 萬元、2 萬1 千3 百元及手機4 支」
    聲請法院宣告沒收，而原審即鈞院97年度易字第1757號判決
    對前揭扣案物，並未為沒收收之諭知，第二審即臺灣高等法
    臺中分院以97年度上易字第1397號駁回聲請人之上訴確定，
    亦未將上揭扣案物沒收，故上述現金及手機已確定不沒收，
    聲請人依刑事訴訟法第317 條規定，懇請准予發還云云。
二、按扣押物若無留存之必要者，不待案件終結，應以法院之裁
    定或檢察官命令發還之；其係贓物而無第三人主張權利者，
    應發還被害人。扣押物因所有人、持有人或保管人之請求，
    得命其負保管之責，暫行發還。對於檢察官所為關於扣押物
    發還處分有不服者，受處分人得聲請所屬法院撤銷之。刑事
    訴訟法第142 條、刑事訴訟法第416 條第1 項第1 款，分別
    定有明文。準此，法院審理案件時，扣押物有無繼續扣押必
    要，固應由審理法院依案件發展、事實調查，予以審酌，惟
    案件如未繫屬法院，或已脫離法院繫屬，則扣押物有無留存
    之必要，是否發還，則應由檢察官以命令（處分）為之，待
    檢察官為處分後，如受處分人對檢察官關於扣押物發還之處
    分不服，始得聲請所屬法院撤銷之。
三、經查：被告甲○○因犯施用毒品罪，經本院以97年度易字第
    1757號各判處有期徒刑6 月、6 月，應執行有期徒刑10月，
    嗣經臺灣高等法院臺中分院於97年11月13日以97年度上易字
    第1397號駁回上訴確定，並由臺灣臺中地方法院檢察署以97
    年度執字第18303 號執行，有臺灣高等法院前案紀錄表1 份
    及前開刑事判決2 份在卷可稽。是以依前開說明，本案既經
    判處罪刑確定，並移由臺灣臺中地方法院檢察署檢察官依法
    執行在案，即無由法院或審判長、受命法官、受託法官執行
    可言，且依刑事訴訟法第142 條規定意旨，該案既經判決確
    定，全案卷證已移由檢察官依法執行，則其扣押物是否有留
    存必要，自應由執行檢察官依個案具體情形，予以審酌（參
    見最高法院97年度臺抗字第12號刑事裁定，亦同此旨）。則
    聲請人自應向臺灣臺中地方法院檢察署檢察官聲請發還，其
    誤向本院聲請發還扣押物，為無理由，應予駁回。
三、應依刑事訴訟法第220條，裁定如主文。
中    華    民    國    99    年    9     月    13    日
                  刑事第十庭    法  官  楊萬益
以上正本證明與原本無異。
如不服本裁定，應於送達後5日內向本院提出抗告狀。
                                書記官  譚系媛
中    華    民    國    99    年    9     月    13    日

司法院資訊處製作；財團法人民間司法改革基金會備份。
